【裁判字號】    95,抗,1593
【裁判日期】    951130
【裁判案由】    假扣押
【裁判全文】
臺灣高等法院民事裁定                  95年度抗字第1593號
抗  告  人  丙○○
代  理  人  鍾儀婷律師
複  代理人  乙○○
上列抗告人因與相對人訓眉建業株式會社間假扣押事件，對於中
華民國95年9月19日臺灣桃園地方法院95年度裁全字第8807號所
為裁定提起抗告，本院裁定如下：
    主  文
抗告駁回。
抗告訴訟費用由抗告人負擔。
    理  由
一、按債權人就金錢請求或得易為金錢請求之請求，欲保全強制
    執行者，得聲請假扣押；債權人釋明請求及假扣押之原因如
    有不足，而債權人陳明願供擔保，或法院認為適當者，法院
    得定相當之擔保，命供擔保後為假扣押，民事訴訟法第522
    條第1項、第526條第2項定有明文。
二、本件相對人主張：坐落桃園縣大園鄉○○段第372地號土地
    （下稱系爭土地）為伊所有。詎抗告人未經伊同意，無權占
    用系爭土地，迭經催討返還，均置之不理，抗告人應賠償伊
    占用期間之不當得利及損害。茲聞抗告人有將財產搬移隱匿
    之情事，恐日後有不能強制執行或甚難執行之虞，爰聲請將
    抗告人之財產在新臺幣（下同）450,000元範圍內予以假扣
    押，並願供擔保以代釋明等情，且提出土地登記謄本、公證
    書、存證信函等影本及照片為證。原裁定依首開規定，命供
    擔保後為假扣押，並無不合。
三、抗告意旨雖略以：相對人並無當事人能力（抗告人複代理人
    乙○○於民國（下同）95年11月22日本院行調查程序時，已
    向本院表示就相對人有當事人能力乙事不再爭執，見本院卷
    第9頁反面），且相對人之財產應依合夥之例視為全體公同
    共有，本件假扣押事件，相對人係主張伊無權占有系爭土地
    ，本於財產有所主張與請求，依法務部81年7月3日（81）法
    律字第09835號函所示內容，系爭土地應視為「全體社員公
    同共有」，為固有必要共同訴訟，應以全體社員為當事人，
    而相對人僅列「訓眉建業株式會社」，當事人自不適格。另
    相對人之法定代理人甲○並無法定代理權，不得代表相對人
    提起本件假扣押之聲請，且相對人對於抗告人有隱匿、搬移
    財產等假扣押之原因未能釋明，相對人提起本件假扣押之聲
    請，非有理由云云。
  (一)按公司未經登記雖不得認為法人，然仍不失為訴訟當事人之
    團體；日據時代已成立之會社，光復後，如未依法辦理公司
    登記，應認其為民法上之合夥，於裁判上不妨認其有當事人
    能力（最高法院20年上字第1924號判例、72年度台上字第20
    16號判決、76年度台上字第380號判決意旨參照）。本件相
    對人原係臺灣地區於日據時代已成立之會社，惟於光復後未
    依公司法辦理公司登記，依上開判例、判決意旨，相對人有
    當事人能力應無可疑，合先敘明。
  (二)又相對人於82年4月19日召開社員會議，選任甲○為其代表
    人，其會議紀錄並經臺灣臺北地方法院公證，業據相對人提
    出公證書、會議紀錄為證，自堪信為真正。故抗告人所辯甲
    ○無代表相對人之能力云云，並非可採。
  (三)次按合夥契約，各合夥人之出資，及其他合夥財產，為合夥
    人全體之公同共有；合夥之事務，除契約另有訂定或另有決
    議外，由合夥人全體共同執行之；合夥之事務，如約定由合
    夥人中數人執行者，由該數人共同執行之，民法第668條、
    第671條第1項、第2項分別定有明文。是合夥團體不具有獨
    立之法人格，其因合夥事務而涉訟者，須由執行業務之合夥
    人一人或數人共同代表合夥團體為原告或被告，或由全體合
    夥人為原告或被告，其當事人始為適格（最高法院82年台上
    字第3238號判決、92年台上字第1350號判決意旨參照）。依
    前所述，相對人原係臺灣地區於日據時代已成立之會社，光
    復後，未依公司法辦理公司登記，故應認其為民法上之合夥
    。而甲○為相對人之社員即合夥人之一，並經相對人於82年
    4月19日召開社員會議，選任其為代表人，則相對人由甲○
    為代理人，提起本件假扣押之聲請，當事人自屬適格。
  (四)本件相對人於原法院聲請對抗告人之財產予以假扣押，雖提
    出土地登記謄本、公證書、抗告人占有系爭土地現狀相片2
    幀、存證信函、收件存根等有關本案請求權之證據，惟對於
    抗告人有將其財產搬移、隱匿等日後有不能強制執行或甚難
    執行之虞等假扣押原因，並未予以釋明，經本院通知相對人
    到庭，相對人已補正相片2幀（本院卷第21頁）為釋明，依
    上開相片內容顯示抗告人所有房屋內有裝箱準備遷移之情形
    ，即足為抗告人已有搬移、隱匿財產等情事之釋明，上開釋
    明，縱有不足，相對人亦陳明願提供擔保，以代釋明之不足
    ，應認相對人就聲請假扣押之請求或原因已為釋明。
  (五)綜上所述，相對人提起本件假扣押之聲請，並無當事人不適
    格及甲○無代表相對人能力之問題，且相對人已就假扣押之
    原因已為釋明。從而，抗告人以此指摘原裁定不當，求予廢
    棄，自為無理由，應予駁回。
四、據上論結，本件抗告為無理由，爰裁定如主文。
中    華    民    國    95    年    11    月    30    日
                    民事第15庭
                        審判長法  官  黃騰耀
                              法  官  李媛媛
                              法  官  許文章
正本係照原本作成。
不得抗告。
中    華    民    國    95    年    12    月    6     日
                              書記官  陳明俐


司法院資訊處製作；財團法人民間司法改革基金會備份。
